【裁判字號】    97,訴,1493
【裁判日期】    970917
【裁判案由】    妨害自由等
【裁判全文】
臺灣臺中地方法院刑事判決              97年度訴字第1493號
公  訴  人  臺灣臺中地方法院檢察署檢察官
被      告  甲○○
上列被告因妨害自由等案件，經檢察官提起公訴（97年度偵字第
2069號），本院判決如下：
    主    文
甲○○共同犯傷害罪，處有期徒刑肆月，如易科罰金，以新臺幣
壹仟元折算壹日；又共同犯剝奪他人行動自由未遂罪，處有期徒
刑月，如易科罰金，以新臺幣壹仟元折算壹日。應執行有期徒
刑陸月，如易科罰金，以新臺幣壹仟元折算壹日。
    犯罪事實
一、甲○○與丙○○原係男女朋友關係，曾於民國95年6月間共
    同分期購置1部車牌號碼P2E-375號機車使用（引擎號碼SG20
    KC-102336號，車主為：中聯文心機車行），嗣雙方於96年3
    月間分手後，因車輛使用權所屬關係發生嫌隙，甲○○即於
    同年7月間，不斷要求丙○○返還前開車輛，雙方並約定於
    同年7月28日零時15分許，在臺中縣大里市○○路○段38號
    前協商。詎甲○○竟夥同年籍、姓名不詳之成年男子約10人
    ，共同基於傷害他人身體健康及剝奪他人行動自由之犯意聯
    絡，分別駕駛自用小客車及機車至現場，並由甲○○指認丙
    ○○後，該些不詳姓名年籍之成年男子即推由2、3人動手欲
    強拉丙○○進入小客車而剝奪丙○○之行動自由，嗣因丙○
    ○反抗而未遂，該些不詳姓名年籍之成年男子隨即分持木棒
    及鋁棒，毆打丙○○，造成丙○○受有左側尺骨鷹嘴突閉鎖
    性骨折、頭部挫傷、左側肩部鈍挫傷等傷害後離去。
二、案經丙○○訴由臺中縣警察局霧峰分局報告臺灣臺中地方法
    院檢察署檢察官偵查起訴。
    理    由
一、證據能力部分：
  (一)按被告以外之人於審判外之言詞或書面陳述，除法律有規定
    者外，不得作為證據；被告以外之人於審判中有下列情形之
    一，其於檢察事務官、司法警察官或司法警察調查中所為之
    陳述，經證明具有可信之特別情況，且為證明犯罪事實之存
    否所必要者，得為證據：一、死亡者。二、身心障礙致記憶
    喪失或無法陳述者。三、滯留國外或所在不明而無法傳喚或
    傳喚不到者。四、到庭後無正當理由拒絕陳述者；該言詞或
    書面陳述，雖不符刑事訴訟法第159條之1至第159條之4之規
    定，而經當事人於審判程序同意作為證據，法院審酌該言詞
    陳述或書面陳述作成時之情況，認為適當者，亦得為證據；
    當事人、代理人或辯護人於法院調查證據時，知有第159條
    第1項不得為證據之情形，而未於言詞辯論終結前聲明異議
    者，視為有前項之同意，刑事訴訟法第159條第1項、第159
    條之3、第159條之5分別定有明文。核其立法理由在於傳聞
    證據未經當事人之反對詰問予以核實，乃排斥其證據能力。
    惟當事人如放棄對原供述人之反對詰問權，於審判程序表示
    同意該等傳聞證據可作為證據，此時，法院除認該傳聞證據
    欠缺適當性外，自可承認其證據能力。又當事人、代理人或
    辯護人於調查證據時，知有刑事訴訟法第159條第1項不得為
    證據之情形，卻表示「對於證據調查無異議」、「沒有意見
    」等意思，而未於言詞辯論終結前聲明異議者，應視為已有
    將該等傳聞證據採為證據之同意（參見最高法院94年度臺上
    字第2976號判決意旨）。
  (二)本件檢察官、被告於審判期日，對本件證人及卷附證據之證
    據能力均不爭執，復於審判期日就本院提示之證據於言詞辯
    論終結前，均未就所調查之證據主張有刑事訴訟法第159條
    不得為證據之情形，且均表示無意見，本院審酌該等證據作
    成時，亦無不適當之處，是參考上開最高法院判決要旨，應
    視為已有將該等傳聞之證據採為證據之同意，本案經調查之
    證據均有證據能力，合先敘明。
二、認定犯罪事實所根據的證據及理由：
  (一)被告甲○○於本院審理中坦白承認與被害人丙○○之前是男
    女朋友關係，於95年間曾合買上開機車，雙方分手後因上開
    機車之使用權發生爭執，而於96年7月28日零時15分相約在
    臺中縣大里市○○路○段38號之全家便利商店前商談上開機
    車之事宜，被害人到場後有於上開時、地遭5名以上男子毆
    打之事實，核與被害人於偵查中指訴情節大致相符，此部分
    事實應堪認定。
  (二)證人即被害人丙○○於本院審理中到庭具結證稱：當天是被
    告與其男友綽號「阿忠」之成年男子一同騎機車到場，後面
    約跟著6輛自小客車及10幾輛的機車，當場有人問誰是炳安
    ，被告就指著伊，約有10人左右就圍過來，其中2、3人要扯
    伊上自小客車，伊有拉著證人丁○○所以就沒有被拉上車，
    之後他們就用木棒及鋁棒打伊，後來有警察巡邏車到路口，
    其他的人就先離開了，被告後來也與綽號「阿忠」的男子離
    開等語綦詳，核與證人丁○○於本院審理中到庭具結證述情
    節相符，堪認上開不詳姓名年籍之成年男子確是被告所夥同
    到場，並經被告指認後始下手欲強拉被害人上車未果及毆打
    被害人無訛。
  (三)被害人因受上開毆打，受有左側尺骨鷹嘴突閉鎖性骨折、頭
    部挫傷、左側肩部鈍挫傷等傷害，此有財團法人仁愛綜合醫
    院診斷證明書1份在卷可憑。
  (四)復有刑案現場測繪圖、臺中縣警察局霧峰分局大里分駐所受
    理各行案件紀錄表、車籍查詢基本資料詳細畫面各1份存卷
    可參。
  (五)本件事證明確，被告犯行堪予認定。
三、對被告辯解之判斷：
    訊據被告矢口否認有傷害及妨害自由之犯行，辯稱：伊並沒
    有叫人毆打或剝奪被害人之行動自由，可能是被害人與那些
    人結仇云云。經查：
  (一)被告與被害人相約於上開時、地見面欲協商機車使用權之事
    宜，係以電話聯絡之方式為之，是於上開時、地相約見面之
    事，若非經被告或被害人告知，外人實無從得知，是縱被害
    人曾在外與他人結仇，亦無可能知悉而於上開時、地毆打被
    害人。
  (二)再者，被告與毆打被害人之成年人同時到達現場，並經被告
    指認被害人後，該些年籍姓名不詳之成年人始動手拉被害人
    、毆打被害人，顯見被告與該些年籍姓名不詳之成年人有犯
    意之聯絡，縱使被告未親自動手拉扯、毆打被害人，仍無解
    於被告犯罪之成立。
  (三)被告為該些年籍姓名不詳之男子毆打後，被告仍留於現場要
    被告將機車鑰匙交出，此經證人丙○○於本院審理中證述明
    確，顯見該些年籍姓名不詳之男子強拉、毆打被告，均為被
    告所預見，是被告與該些年籍姓名不詳之男子有犯意聯絡及
    行為分擔。被告空言否認，不足採信。
四、論罪科罰的理由：
  (一)核被告所為，係犯刑法第277條第1項普通傷害罪及同法第30
    2條第3項、第1項之剝奪他人行動自由未遂罪。起訴書就剝
    奪他人行動自由罪部分雖認被告所為係犯刑法第302條第1項
    之剝奪他人行動自由既遂罪，惟經公訴人於本院審理中以言
    詞更正，尚無變更起訴法條之必要，附此敘明。
  (二)被告與該些年籍姓名不詳之男子具有犯意聯絡及行為分擔，
    均為共同正犯。
  (三)被告所犯上開2罪，犯意各別，行為互殊，應分論併罰之。
  (四)審酌被告犯罪之動機、目的，僅為機車之使用權，糾眾毆打
    被害人手段兇狠，被害人所受傷害非輕，犯罪後仍飾詞狡卸
    ，犯罪後態度非佳，不知悔改，然行為時年僅22歲，思慮未
    週等一切情狀，分別量處如主文所示之刑，並定其應執行之
    刑及均諭知易科罰金之折算標準。
五、適用法律依據：
  (一)刑事訴訟法第299條第1項前段。
  (二)刑法第28條、第277條第1項、第302條第3項、第1項、第51
    條第5款、第41條第1項前段。
  (三)刑法施行法第1條之1。
案經檢察官乙○○到庭執行職務。
中    華    民    國    97    年    9     月    17    日
                  刑事第四庭  審判長法  官  唐光義
                                    法  官  簡芳潔
                                    法  官  洪挺梧
上正本證明與原本無異。
如不服本判決，應於收受送達後10日內向本院提出上訴書狀（應
敘述具體理由並附繕本）。
上訴書狀如未敘述理由，應於上訴期間屆滿後20日內補提理由書
於本院。
                                    書記官  劉雅玲
中    華    民    國    97    年    9     月    17    日
附錄論罪科刑法條
中華民國刑法第277條
（普通傷害罪）
傷害人之身體或健康者，處3年以下有期徒刑、拘役或1千元以下
罰金。
犯前項之罪因而致人於死者，處無期徒刑或7年以上有期徒刑；
致重傷者，處3年以上10年以下有期徒刑。
中華民國刑法第302條
（剝奪他人行動自由罪）
私行拘禁或以其他非法方法，剝奪人之行動自由者，處5年以下
有期徒刑、拘役或3百元以下罰金。
因而致人於死者，處無期徒刑或7年以上有期徒刑，致重傷者，
處3年以上10年以下有期徒刑。
第1項之未遂犯罰之。


司法院資訊處製作；財團法人民間司法改革基金會備份。
